【裁判字號】    89,訴,89
【裁判日期】    891016
【裁判案由】    損害賠償
【裁判全文】
臺灣基隆地方法院民事判決  八十九年訴字第八九號
    原      告  甲○○
    被      告  乙○○
    訴訟代理人  游蕙菁律師
    複代理人    詹振寧律師
右當事人間，請求損害賠償事件，本院判決如左：
    主      文
被告應給付原告新台幣壹拾壹萬陸仟零壹拾玖元，及自民國八十九年五月十一日起至
清償日止按年息百分之五計算之利息。
原告其餘之訴駁回。
訴訟費用由被告負擔百分之二十三；餘由原告負擔。
    事      實
甲、原告方面：
一、聲明：被告應給付原告新台幣五十萬八千二百七十二元，及自起訴狀繕本送達翌
    日起至清償日止按年息百分之五計算之利息。
二、陳述：
  （一）被告乙○○於民國八十七年十二月九日下午十時許，駕駛車號ＨＺ—２５１
        ０自用小客車，行經基隆市○○路及正濱路口，因過失撞上原告，致原告左
        腳骨折斷裂，被告亦因過失傷害罪，經鈞院刑事庭以八十九年度交易字第一
        一號刑事判決處被告拘役四十日確定在案。
  （二）原告受傷後，因支付醫藥費及增加生活費用，因而支出新台幣（下同）二十
        三萬三千七百七十二元。
  （三）原告因身體受傷，精神肉體所受痛苦甚大，故請求非財產上損害金額二十七
        萬四千五百元。
  （四）右述各項損害，均係被告乙○○不法侵害所生之結果，爰依侵權行為之法律
        關係提起本件訴訟，請求判決如訴之聲明。
三、證據：提出本院八十九年度交易字第一一號刑事判決、診斷證明書一紙、及如附
    表所示之收據
乙、被告方面：
一、聲明：駁回原告之訴。
二、陳述：
  （一）被告於案發時行經基隆市○○路口時，因遇紅燈而停車，俟變為綠燈時，被
        告確定車輛前方、左側均無來車後始行起步左轉中正路，詎行至路口時，尚
        未到達行人穿越道之處，即聽見有人拍打車輛，被告隨即下車察看，才發現
        原告平躺於被告車輛前後輪之間，足見本件車禍發生肇因於原告違規穿越道
        路，並錯估距離，而於被告左轉時遭到擦撞，此為被告所無法預見，被告顯
        無任何過失甚明。
  （二）退步言之，縱認被告確有過失而致原告受傷，依法需負損害賠償責任，原告
        之請求亦無理由。茲分述如左：
        １、醫療費用及增加生活費用二十三萬三千七百七十二元部分：
            原告所提出之收據，其中住院期間醫療費用明細表、收據共三張，皆
            為原告因本件車禍受傷住院期間費用，顯係重複計算，且此筆費用於被
            告為原告辦理出院手續時，已由被告結清（一萬四千二百零七元）。
            另原告住院期間，被告至醫院探望原告，曾先給付原告一萬元之慰問金
            ，出院後被告亦曾支付原告慰問金六千元。另原告購買膝關節支架五
            千元，中藥補品麝香等七千四百元，亦由被告代墊支出。至於原告起
            訴狀所附之各項單據，其中中藥部分，並無療效，非必要費用；其他看
            診收據，多有重複影印附卷，其中K00000000張，K00000000張，
            K00000000張，K00000000張，K00000000張，K00000000張，
            K00000000張，K00000000張，K00000000張，K00000000張，
            K00000000張，且均係八十八年所發生，顯與被告無關。
        ２、喪失勞動能力部分，原告迄未舉證，後雖變更為精神上損害賠償，惟被
            告對此項訴之變更並不同意。
    （三）本件車禍發生原因，肇因於原告違規穿越馬路，縱認被告確有過失，則原
          告就其損害之發生，亦與有過失，被告自得依照民法第二百十七條規定，
          請求減輕或免除賠償金額。
三、證據：提出強制汽車責任保險單條款、強制汽車責任險理賠確認書、照片四紙等
    為證。
丙、本院依職權調閱本院八十九年度交易字第一一號刑事卷宗，並囑託財團法人長庚
    紀念醫院基隆分院（下稱長庚醫院基隆分院）查詢原告本件車禍之病情。
    理      由
壹、程序方面：
    原告原起訴請求減少勞動能力之損失二十七萬四千五百元，嗣於本院審理中撤回
    該部分之請求，另追加請求精神慰撫金二十七萬四千五百元，經核與民事訴訟法
    第二百五十五條第一項第二款規定並無不合，應予准許，合先敘明。
貳、得心證之理由：
一、本件原告主張：被告於八十七年十二月九日下午十時許，駕駛車號ＨＺ—２５１
    ０自用小客車，行經基隆市○○路及正濱路口，因過失撞上原告，致原告左腳骨
    折斷裂，而被告刑事部份經本院刑事庭以八十九年度交易字第一一號刑事判決處
    被告拘役四十日確定在案之事實，業據其提出診斷證明書、八十九年度交易字第
    一一號刑事判決書為證。被告雖辯稱伊係確定車輛前方、左側均無來車後始行起
    步左轉中正路，本件車禍發生肇因於原告違規穿越道路，並錯估距離，而於被告
    左轉時遭到擦撞，此為被告所無法預見，被告顯無任何過失云云。惟參諸本件車
    禍道路交通事故調查報告表所繪製之現場圖（參見台灣基隆地方法院檢察署八十
    八年度偵字第一七五八號偵查卷宗第十二頁），被告所駕駛之自小客車車頭已幾
    完全朝向左轉之中正路，惟被告車輛左側前後輪距行人穿越道僅分別為二．四、
    一．七公尺，停車位置係在黃網線角落，足見被告車輛在未及至交岔路口中心處
    即佔用來車道搶先左轉甚明，又依道路交通事故調查報告表及被告於本院刑事庭
    審理時所供，案發當時並未下雨，路燈已開啟，視線良好，再依現場圖所示，被
    告停車位置距左轉彎處之路邊樹木有六．六公尺之遙，並無不能預見路邊行人穿
    越道路之情形，然被告卻於左轉彎時始終未發現原告之身影，直至擦撞到原告，
    有人拍打車身，始發覺肇事，故被告疏未注意車前狀況之情亦明，是被告所辯並
    無過失云云，無非卸責之詞，不足採信。
二、按因故意或過失不法侵害他人之權利者，負損害賠償責任；不法侵害他人之身體
    或健康者，應賠償被害人因此喪失或減少勞動能力或增加生活上需要之損害；被
    害人雖非財產上之損害亦得請求賠償相當之金額，民法第一百八十四條第一項前
    段、第一百九十三條第一項、第一百九十五條第一項定有明文。查被告不法侵害
    原告之身體，既經認定，對於原告因而所受之損害，自應負賠償責任。茲應審酌
    者，為原告請求被告賠償之金額為何﹖爰分述如左：
    （一）醫療費及增加生活費用部份：
          １、原告因車禍受傷骨折，至長庚醫院基隆分院住院就診治療，業據其提
              出如附表編號一至三十三號之醫療收據為證，惟查：
              其中編號三十二之醫療費用明細表，住院期間及醫療項目均予編號
                三十一重複，編號三十三之收據，係編號三十一收據所補發，故均
                不予計算。
              又按全民健康保險對象因汽車交通事故，經全民保險提供醫療給付
                者，本保險之保險人，得向強制汽車責任保險之保險人代位請求該
                項給付，全民健康保險法第八十二條定有明文，從而全民健康保險
                之被保險人因汽車交通事故，經全民健康保險提供醫療給付者，全
                民健康保險之保險人自得向強制汽車責任保險之保險人代位請求該
                項給付。而依強制汽車責任保險法第三十條規定，於該範圍內，加
                害人或強制汽車責任保險之被保險人之損害賠償責任即因而解免，
                全民健康保險被保險人對於加害人之損害賠償請求權亦因而喪失（
                最高法院八十八年度台上字第三五三號民事判決可資參照），經查
                本件肇事之車號ＨＺ—２５１０自用小客車有投保強制汽車責任保
                險，業據被告自承，並有強制汽車責任保險單條款附卷足憑，則原
                告前往全民健康保險局（下稱健保局）特約醫院就診，醫療費用中
                由健保局支付部分，依全民健康保險法第八十二條規定，應由健保
                局向強制汽車責任險之保險人代位行使，其請求權即已法定移轉予
                健保局，原告不得就此部分金額再為請求，因而原告僅得請求自負
                額之部分。
              再查其中編號三十一之收據係原告住院期間之醫療費用，此部分金
                額業經原告於本院調查時自認當時係由被告代為繳納，則此部分金
                額自應予以扣除，原告嗣後空言否認，不足採信。
              被告雖以原告所提出之醫療費用收據，均係八十八年所發生，而本
                件車禍發生時間為八十七年十二月九日，故該費用顯與被告無關云
                云。惟查原告於八十七年十二月九日因骨折住院，十二月十日手術
                ，十二月二十五日出院，於門診追蹤期間發現骨折癒合不全，醫師
                曾建議再次手術，於八十九年二月一日後即未再返院治療等情，業
                據本院囑託長庚醫院基隆分院查詢原告本件車禍之病情，有該院八
                十九年六月二十六日（八九）長庚院基字第一０一０號函在卷足憑
                ，足見上開費用應為被告因本件車禍支出之醫療費用，被告所辯，
                亦不足採。
              小計：原告此部分醫療費用，可請求之金額為五千一百三十一元。
          ２、原告雖主張因治療之必要，而購買如附表編號三十四至三十六之中藥
              ，然未經提出醫師處方，難認係醫療上之必要，故不應准許。
          ３、原告另購買膝關節支架，支出五千元，依原告所受傷害，自屬治療上
              之必要費用，應予准許。被告雖辯稱，此部分費用係由被告所代墊，
              然為原告所否認，被告亦無法舉證以實其說，自不足採。
          ４、合計：原告得請求之金額為一萬零一百三十一元，逾此部分之請求，
              則無理由，應予駁回。
    （三）精神慰籍金部分：查原告骨折受傷，又因年紀稍長，癒合較慢，肉體、精
          神自受極大痛苦，本院斟酌實際情況，及兩造之身分、地位，原告請求二
          十七萬四千五百元，自嫌過高，應予核減為二十萬元，方屬公允，逾此數
          額之請求，為無理由，亦予駁回。
三、再按損害之發生或擴大，被害人與有過失者，法院得減輕賠償金額，民法第二百
    十七條第一項定有明文。查系爭車禍之發生原因，參照道路交通事故調查報告表
    一份、現場照片一紙、及台灣省基宜車輛行車事故鑑定委員會函（參見上開偵查
    卷第十二頁至第二十一頁），顯示原告亦有違反道路交通安全規則第一百三十四
    條第三款，未遵守交通號誌之指示，於紅燈狀態下穿越道路之情形，則原告對於
    本件損害之發生，亦有過失。惟被告駕車未注意車前狀況，於有行人穿越時未讓
    行人優先通行，且未及至交叉路口中心處即搶先左轉，應為本件車禍肇事主因，
    而原告違反行人應遵守通號誌之指示穿越道路之規定則為本件車禍肇事次因，本
    院斟酌雙方原因力之強弱與過失之輕重，認被告應付百分之六十之責任，原告應
    付百分之四十之責任，爰減輕被告十分之四之賠償。
四、從而，原告因本件侵權行為所受傷害，因而支出醫藥費及增加生活上需要之必要
    費用及精神慰撫金之損害，合計為二十一萬零一百三十一元。惟按上開被告與原
    告應負擔之過失責任比例為六比四，依此計算，原告之請求金額應減為十二萬六
    千零七十九元（小數點以下四捨五入）。另查被告曾於原告住院期間，至醫院探
    望原告，曾先給付原告一萬元之慰問金等情，業據被告提出有原告簽名之強制汽
    車責任險理賠確認書為證，原告空言否認，不足採信，則此部分金額應得抵充被
    告賠償金額之一部分，此外被告又稱，原告出院後還曾支付原告慰問金六千元，
    未能舉證以明其說，亦不足採。
五、綜上所述，原告請求被告給付十一萬六千零七十九元，及自起訴狀繕本送達翌日
    即八十九年五月十一日起至清償日止按年息百分之五計算之利息，為有理由，應
    予准許。逾此部分之請求，為無理由，應予駁回。
六、結論：本件原告之訴，為一部有理由，一部無理由，並依民事訴訟法第七十九條
    但書，判決如主文。
中      華      民      國    八十九    年      十      月     十六     日
~B台灣基隆地方法院民事庭
~B    法      官  林李達
右為正本係照原本作成。
對於本判決如有不服，應於收受本判決後二十日內向本院提出上訴書狀，上訴於臺灣
高等法院，並按他造當事人之人數附具繕本。
中      華      民      國    八十九    年      十      月    二十六    日
~B    法院書記官  李繼業
附表：
┌──┬────┬─────────┬─────────────┐
│編號│收據號碼│收據金額（新台幣）│  備                   註 │
├──┼────┼─────────┼─────────────┤
│  1 │K0000000│450               │                          │
├──┼────┼─────────┼─────────────┤
│  2 │K0000000│250               │                          │
├──┼────┼─────────┼─────────────┤
│  3 │K0000000│150               │                          │
├──┼────┼─────────┼─────────────┤
│  4 │K0000000│100               │                          │
├──┼────┼─────────┼─────────────┤
│  5 │K0000000│100               │                          │
├──┼────┼─────────┼─────────────┤
│  6 │K0000000│150               │                          │
├──┼────┼─────────┼─────────────┤
│  7 │K0000000│100               │                          │
├──┼────┼─────────┼─────────────┤
│  8 │K0000000│100               │                          │
├──┼────┼─────────┼─────────────┤
│  9 │K0000000│100               │                          │
├──┼────┼─────────┼─────────────┤
│  10│K0000000│100               │                          │
├──┼────┼─────────┼─────────────┤
│  11│K0000000│100               │                          │
├──┼────┼─────────┼─────────────┤
│  12│K0000000│150               │                          │
├──┼────┼─────────┼─────────────┤
│  13│K0000000│100               │                          │
├──┼────┼─────────┼─────────────┤
│  14│K0000000│100               │                          │
├──┼────┼─────────┼─────────────┤
│  15│K0000000│200               │                          │
├──┼────┼─────────┼─────────────┤
│  16│K0000000│150               │                          │
├──┼────┼─────────┼─────────────┤
│  17│K0000000│367               │                          │
├──┼────┼─────────┼─────────────┤
│  18│K0000000│287               │                          │
├──┼────┼─────────┼─────────────┤
│  19│K0000000│150               │                          │
├──┼────┼─────────┼─────────────┤
│  20│K0000000│170               │                          │
├──┼────┼─────────┼─────────────┤
│  21│K0000000│287               │                          │
├──┼────┼─────────┼─────────────┤
│  22│K0000000│190               │                          │
├──┼────┼─────────┼─────────────┤
│  23│K0000000│230               │                          │
├──┼────┼─────────┼─────────────┤
│  24│K0000000│170               │                          │
├──┼────┼─────────┼─────────────┤
│  25│K0000000│190               │                          │
├──┼────┼─────────┼─────────────┤
│  26│K0000000│190               │                          │
├──┼────┼─────────┼─────────────┤
│  27│K0000000│100               │                          │
├──┼────┼─────────┼─────────────┤
│  28│K0000000│150               │                          │
├──┼────┼─────────┼─────────────┤
│  29│K0000000│150               │                          │
├──┼────┼─────────┼─────────────┤
│  30│K﹡﹡﹡ │100               │收據號碼不清楚，看診日期為│
│    │        │                  │88.02.02.                 │
├──┼────┼─────────┼─────────────┤
│  31│KC377202│81826（其中健保給 │                          │
│    │206     │付部分67609，自負 │                          │
│    │        │部分14207）       │                          │
├──┼────┼─────────┼─────────────┤
│  32│        │75121             │醫療費用明細表（住院期間與│
│    │        │                  │醫療項目與編號 31 重複）  │
├──┼────┼─────────┼─────────────┤
│  33│K.No.020│14308             │係補發編號31收據          │
│    │788     │                  │                          │
├──┼────┼─────────┼─────────────┤
│  34│0000000 │4400              │麝香                      │
├──┼────┼─────────┼─────────────┤
│  35│        │1500              │金銀丸                    │
├──┼────┼─────────┼─────────────┤
│  36│004063  │4500              │接骨傷藥                  │
├──┼────┼─────────┼─────────────┤
│  37│001924  │5000              │膝關節肢架                │
└──┴────┴─────────┴─────────────┘


司法院資訊處製作；財團法人民間司法改革基金會備份。
